【裁判字號】    90,易,964
【裁判日期】    901022
【裁判案由】    偽造文書
【裁判全文】
臺灣臺中地方法院刑事判決                            九十年度易字第九六四號
    公  訴  人  台灣台中地方法院檢察署檢察官
    被      告  甲○○
右列被告因偽造文書案件，經檢察官提起公訴（九十年度偵字第一三八八號），本院
判決如左：
    主  文
甲○○共同變造國民身分證，足以生損害於公眾及他人，累犯，處有期徒刑肆月，如
易科罰金，以參佰元折算壹日。扣案之乙○○國民身分證上所貼甲○○之照片壹張沒
收。
    事  實
一、甲○○前因違反麻醉藥品管理條例案件，經法院判處有期徒刑四月確定，於民國
    八十四年七月二十一日執行完畢，仍不知悔改。竟因涉犯毒品案件，為免被查獲
    ，於八十九年三月間，在台北縣板橋市○○路某通訊行，夥同有共同犯意聯絡，
    常至該通訊行綽號「阿弟」姓名年籍不詳之成年男子，由甲○○提供其本人之照
    片，「阿弟」在不詳時地，將其來路不明之乙○○國民身分證上之照片撕下換貼
    甲○○照片之方式，變造乙○○之國民身分證一枚，足以生損害於乙○○及戶政
    單位對國民身分證之核發與管理。嗣於八十九年三月二十一日上午十一時三十分
    左右，甲○○因案至臺灣板橋地方法院檢察署法警室報到當證人應訊時，在該署
    法警周志銘點呼入庭，甲○○持該變造國民身分證向周志銘報到，為該署法警周
    志銘核對其姓名有異而當場查獲，並扣得變造之乙○○國民身分證一枚。
二、案經臺北縣警察局土城分局報請臺灣板橋地方法院檢察署檢察官呈請臺灣高等法
    院檢察署檢察長核轉臺灣臺中地方法院檢察署檢察官偵查起訴。
    理  由
一、訊據被告甲○○對於右揭事實於本院審理時供承不諱，核與證人周志銘於偵訊時
    之證述相符，又被害人乙○○亦證述其身分證於八十九年三月一日凌晨，在台北
    縣永和市○○街十四號前發現遭竊等語，復有變造之國民身分證一枚附卷可稽，
    事證明確，被告犯行堪以認定。
二、核被告所為，係犯刑法第二百十二條之變造特種文書罪。公訴人認被告於前揭時
    地出庭應訊時，持該變造國民身分證報到，因認被告涉犯刑法第二百十六條行使
    第二百十二條之變造特種文書罪嫌云云，訊據被告否認有行使變造國民身分證犯
    行，辯稱：伊因證人身分到庭應訊，不小心拿錯國民身分證等語，經查證人周志
    銘於偵訊時結證稱：當時伊點呼被告入庭，好像是要做證，被告自皮夾拿出二張
    身分證，抽一張身分證交與伊，伊發覺身分證上之照片是被告，但姓名不符，訊
    之被告，被告表示其拿錯了，改拿被告自己之身分證出來，當日被告在筆錄上是
    簽其自己名字等語，並有周志銘職務報告附卷可稽，查被告因其自身受傳喚而出
    庭應訊，法警點呼時是點呼被告本人，而變造之國民身分證上姓名是乙○○，因
    此被告並無持變造之乙○○國民身分證應訊之必要，是被告辯稱其拿錯了，堪以
    採信，故被告雖有行使變造國民身分證行為，然其行使時既無意識，核與行使變
    造特種文書須故意為之之構成要件有間，惟起訴之基本事實同一，本院自得變更
    起訴法條。被告與「阿弟」成年男子間，就上開變造特種文書犯行有犯意聯絡及
    行為分擔，為共同正犯。被告前因違反麻醉藥品管理條例案件，經法院判處有期
    徒刑四月確定，於八十四年七月二十一日執行完畢，有臺灣高等法院被告全國前
    案紀錄表及臺灣台中地方法院檢察署刑案資料查註紀錄表附卷可憑，其於受有期
    徒刑執行完畢後五年以內再犯有期徒刑以上之本罪，為累犯，應依法加重其刑。
    爰審酌被告素行不佳，涉犯毒品案不知悔改，反而恐被查獲而變造國民身分證，
    影響證件之真實性，危害社會秩序，惟犯後尚能坦承犯行，變造國民身分證後未
    曾使用等一切情狀，量處如主文所示之刑。另被告行為後，刑法第四十一條業於
    九十年一月十日修正公布，同年月十二日生效，修正後刑法第四十一條第一項前
    段規定「犯最重本刑為五年以下有期徒刑以下之刑之罪，而受六個月以下有期徒
    刑或拘役之宣告，因身體、教育、職業、家庭之關係或其他正當事由，執行顯有
    困難者，得以一元以上三元以下折算一日，易科罰金。」，修正前刑法第四十一
    條規定「犯最重本刑為三年以下有期徒刑以下之刑之罪，而受六個月以下有期徒
    刑或拘役之宣告，因身體、教育、職業、家庭之關係，執行顯有困難者，得以一
    元以上三元以下折算一日，易科罰金。」，比較新舊法結果，以新法較有利於行
    為人，本件自應適用裁判時之法律即修正後刑法第四十一條第一項前段之規定，
    就被告所宣告之刑併為諭知易科罰金之折算標準。扣案之乙○○國民身分證上所
    變造換貼之甲○○照片一張，為被告所有，供犯罪所用之物，應依刑法第三十八
    條第一項第二款之規定宣告沒收之。
三、公訴意旨另以：被告於八十九年三月一日上午，在不詳地點拾得乙○○遺失之國
    民身分證一枚，因認被告涉犯刑法第三百三十七條第一項侵占遺失物罪嫌云云。
    訊據被告否認有拾獲乙○○國民身分證一枚之犯行，辯稱：伊不知該身分證如何
    來等語。經查乙○○國民身分證係遺失乙事，經證人乙○○證述明確，惟遍觀全
    卷，被告至始即否認有何拾得乙○○國民身分證犯行，亦無證據證明係該身分證
    係被告所拾獲，又國民身分證係一表彰身分之證件，在一般民間借貸等甚用以質
    押，是取得不詳來源不詳之證件，非必有贓物之認識。此外復無積極證據足資證
    明乙○○國民身分證是被告拾獲，不能證明被告此部分之犯罪，惟公訴人認被告
    此部分行為與前開有罪部分有牽連犯裁判上一罪之關係，爰不另為無罪諭知。
據上論斷，應依刑事訴訟法第二百九十九條第一項前段、第三百條，刑法第二條第一
項前段、第二十八條、第二百十二條、第四十七條、修正後刑法第四十一條第一項前
段第三十八條第一項第二款，罰金罰鍰提高標準條例第一條前段、第二條，判決如
主文。
中      華      民      國      九十      年      十      月    二十二  日
                                    法  官  林郁婷
右正本證明與原本無異。
如不服本判決，應於送達後十日內向本院提出上訴狀 （須附繕本） ，上訴於台灣高
等法院台中分院。
                                        書記官
中      華      民      國      九十      年      十      月    二十二  日
附錄論罪科刑法條
刑法第二百一十二條
偽造、變造護照、旅券、免許證、特許證及關於品行、能力服務或其他相類之證書、
介紹書，足以生損害於公眾或他人者，處一年以下有期徒刑、拘役或三百元以下罰金
。


司法院資訊處製作；財團法人民間司法改革基金會備份。
